臺灣高等法院交通事件裁定　　　　　 100年度交抗字第1108號
抗　告　人
即受處分人　林沁蔓原名林美君.
上列抗告人因違反道路交通管理處罰條例案件，不服臺灣桃園地
方法院100年度交聲更(一)字第1號，中華民國100年7月22日所為之
裁定，提起抗告，本院裁定如下：
    主  文
抗告駁回。
    理  由
一、原裁定意旨略以：(一)受處分人因違反道路交通管理處罰條例
    案件，經原處分機關以板監裁字第裁41-C00000000號違反道
    路交通管理事件裁決書，裁處罰鍰新臺幣（下同）4萬5,000
    元、吊扣駕駛執照12個月、施以道安講習在案。而上開裁決
    書係於民國（下同）99年5月4日即已作成，原設定裁決日為
    99年5月12日，故裁決書所載裁決日期為「中華民國99年5月
    12日」，嗣原處分機關承辦人誤提前於99年5月6日將上開裁
    決書交由郵政機關向受處分人位於桃園縣桃園市○○街57巷
    17號之住所送達，因不獲會晤其本人，而於99年5月7日，將
    該裁決書交付予有辨別事理能力之人林針錦簽收，以為送達
    一節，有交通部公路總局臺北區監理所板橋監理站99年9 月
    17日北監板四字第0992025687號函暨檢附之一次裁罰清冊影
    本、原法院電話記錄查詢表、原處分機關送達證書影本1 紙
    及受處分人之個人戶籍資料查詢結果在卷足憑，是原處分裁
    決書於99年5月7日送達受處分人之戶籍地無誤。(二)受處分人
    雖稱係於99年5 月14日始實際收受原處分裁決書，並經詢問
    過原處分機關後，誤認只需繳交1萬5,000元罰鍰，故迄99年
    6 月12日始至原處分機關繳納，被告知仍須繳納原處分裁決
    書所載之罰鍰4萬5,000元，並於當日始知可聲明異議，故非
    有意遲延異議期間云云。惟查：1.原處分裁決書已於99年 5
    月7 日送達受處分人戶籍地乙情，已如前述，而原處分機關
    送達證書上係勾選「未獲會晤本人，已將文書交予有辨別事
    理能力之受雇人」，並蓋有公司章及由「林針錦」簽收之事
    實，亦有原處分機關送達證書1 紙可按；查受處分人於原法
    院調查程序中陳稱，係在99年5 月14日經母親轉交才收受原
    處分裁決書，林針錦不是住處之管理員，而係伊父親等語，
    有原法院100年7 月18日訊問筆錄1份可按；顯見原處分裁決
    書於99年5月7日送達受處分人戶籍地時，係由受處分人之父
    親所簽收，送達證書上應係勾選由「同居人」簽收，故原處
    分裁決書確實於99年5月7日合法送達實堪認定，縱然受處分
    人之母親遲至99年5 月14日始將原處分裁決書轉交受處分人
    ，亦不影響原處分裁決書業已合法送達之效力。2.又受處分
    人稱收受原處分裁決書後，馬上去電原處分機關詢問繳納罰
    鍰事宜，經承辦人員誤導，誤以為只需再繳納1萬5,000元，
    並迄99年6 月12日繳納罰鍰之日經承辦人員告知須聲明異議
    ，否則仍須繳納罰鍰4萬5,000元，始知得以聲明異議云云。
    惟受處分人於原法院調查程序中陳稱，伊當時去電原處分機
    關時，沒有特別講已繳交的3 萬元是繳交給哪個機關，因為
    伊並不清楚等語；故是否受處分人去電詢問時未說明清楚原
    由，導致原處分機關承辦人員說明不清，或受處分人未聽清
    楚承辦人員之說明，因無法查證當時接聽電話之承辦人員為
    何人，已無可考，但受處分人既已自承未說明清楚繳交款項
    是交給何機關，自難完全歸責於原處分機關人員。再者，原
    處分裁決書既已於99年5月7日合法送達於受處分人，而原處
    分裁決書有附記事項「受處分人不服處罰者，得於接到裁決
    書之翌日起二十日內，以司法狀紙提出聲明異議，載明裁決
    日期、字號及理由、交由本（板橋監理站）站，轉送管轄地
    方法院」，且受處分人自述99年5 月14日有親見原處分裁決
    書，對於上述附記事項自不能諉為不知，受處分人辯稱於繳
    納罰鍰之日經承辦人員告知始得知可聲明異議自不足為採。
    (三)原處分裁決書於99年5月7日合法送達與受處分人，而自送
    達翌日起算20日異議期間，另因受處分人住所地在桃園縣桃
    園市，無須加計在途期間，異議期間於99年5 月27日（該日
    非例假日）屆滿，然受處分人於99年6 月14日始向原處分機
    關具狀聲明異議，此有受處分人聲明異議狀及蓋印於上之原
    處分機關收文章在卷可參，足見本件受處分人聲明異議已逾
    20日之法定期間，其異議於法未合。綜上所述，受處分人就
    原處分聲明異議，因不合法律上程式，且該部分程式之欠缺
    又屬無法補正，且其程序上既有不符，就原處分機關所為之
    實質處分內容是否適當，法院即無從予以審理，本件聲明異
    議不合法，予以駁回等語。
二、抗告意旨略以：(一)按道路交通管理處罰條例第90條規定：「
    違反本條例之行為，自行為成立之日起；行為有連續或繼續
    之狀態者，自行為終了之日起，逾三個月不得舉發。」受處
    分人自98年6 月24日違反交通管理處罰條例，至臺北區監理
    所板橋站於99年5 月裁決，受處分人之違法行為已近一年之
    久，臺北區監理所板橋站所為之裁決違反上開道路交通管理
    處罰條例第90條之規定。(二)受處分人已受刑事處分之事實在
    證，基於一行為不二罰之法理，受處分人實無再次接受處罰
    之理，請撤銷原裁定云云。
三、按受處分人不服道路交通管理處罰條例第8 條所定主管機關
    所為之處罰者，得於接到裁決書之翌日起20日內，向管轄地
    方法院聲明異議；又交通法庭認聲明異議不合法律上之程式
    ，且其不合法律上之程式無從補正者，應以裁定駁回之，道
    路交通管理處罰條例第87條第1 項、道路交通事件處理辦法
    第17條前段分別定有明文。是受處分人自應依法於上開規定
    期間內向法院聲明異議，倘其逾期始行提出異議者，於法即
    有不合，法院自應裁定駁回，不因其處分之內容是否有違誤
    或不當而為相異之處理。
四、經查：
  (一)本件受處分人因違反道路交通管理處罰條例案件，經原處分
    機關以板監裁字第裁41-C00000000號違反道路交通管理事件
    裁決書，裁處罰鍰4萬5,000元、吊扣駕駛執照12個月、施以
    道安講習在案。而上開裁決書係於99年5月4日即已作成，原
    設定裁決日為99年5 月12日，故裁決書所載裁決日期為「中
    華民國99年5月12日」，嗣原處分機關承辦人誤提前於99年5
    月6 日將上開裁決書交由郵政機關向受處分人位於桃園縣桃
    園市○○街57巷17號之住所送達，因不獲會晤其本人，而於
    99年5月7日，將該裁決書交付予有辨別事理能力之人林針錦
    簽收，以為送達一節，有交通部公路總局臺北區監理所板橋
    監理站99年9 月17日北監板四字第0992025687號函暨檢附之
    一次裁罰清冊影本、原法院電話記錄查詢表、原處分機關送
    達證書影本1紙及受處分人之個人戶籍資料查詢結果在卷（
    臺灣桃園地方法院99年度交聲更字第78號卷第8 頁至第13頁
    ）足憑，是原處分裁決書於99年5月7日送達受處分人之戶籍
    地無誤。
  (二)受處分人聲明異議意旨雖稱係於99年5 月14日始實際收受原
    處分裁決書，並經詢問過原處分機關後，誤認只需繳交1 萬
    5,000元罰鍰，故迄99年6月12日始至原處分機關繳納，該日
    方知仍須繳納原處分裁決書所載之罰鍰4萬5,000元，並於當
    日始知可聲明異議，故非有意遲延異議期間云云。惟查：
  1.原處分裁決書已於99年5月7日送達受處分人戶籍地乙情，已
    如前述，而原處分機關送達證書上係勾選「未獲會晤本人，
    已將文書交予有辨別事理能力之受雇人」，並蓋有公司章及
    由「林針錦」簽收之事實，亦有原處分機關送達證書1 紙可
    按（臺灣桃園地方法院99年度交聲更字第78號卷第11頁）；
    又查受處分人於原法院調查程序中陳稱，係在99年5 月14日
    經母親轉交才收受原處分裁決書，林針錦不是住處之管理員
    ，而係伊父親等語，有原法院100年7月18日訊問筆錄1 份可
    按（臺灣桃園地方法院100年度交聲更(一)字第1號卷第14頁背
    面）；顯見原處分裁決書於99年5月7日送達受處分人戶籍地
    時，係由受處分人之父親所簽收，送達證書上應係勾選由「
    同居人」簽收，故原處分裁決書確實於99年5月7日合法送達
    實堪認定，縱然受處分人之母親遲至99年5 月14日始將原處
    分裁決書轉交受處分人，亦不影響原處分裁決書業已合法送
    達之效力。
  2.又受處分人雖稱收受原處分裁決書後，即電詢原處分機關繳
    納罰鍰事宜，經承辦人員誤導，誤以為只需再繳納1萬5,000
    元，並迄99年6 月12日繳納罰鍰之日經承辦人員告知須聲明
    異議，否則仍須繳納罰鍰45,000元，始知得以聲明異議云云
    （臺灣高等法院99年度交抗字第1619號卷第4 頁抗告狀）。
    惟受處分人於原法院調查程序中陳稱，伊當時電詢原處分機
    關時，沒有特別講已繳交的3 萬元是繳交給哪個機關，因為
    伊並不清楚等語（臺灣桃園地方法院100年度交聲更(一)字第1
    號卷第14頁背面）；故是否受處分人去電詢問時並未說明清
    楚原由，導致原處分機關承辦人員說明不清，或受處分人未
    聽清楚承辦人員之說明，因無法查證當時接聽電話之承辦人
    員為何人，已無可考，但受處分人既已自承未說明清楚繳交
    款項是交給何機關，自難完全歸責於原處分機關人員。再者
    ，原處分裁決書既已於99年5月7日合法送達於受處分人，而
    原處分裁決書有附記事項「受處分人不服處罰者，得於接到
    裁決書之翌日起二十日內，以司法狀紙提出聲明異議，載明
    裁決日期、字號及理由、交由本（板橋監理站）站，轉送管
    轄地方法院」，且受處分人自述99年5 月14日有親見原處分
    裁決書，對於上述附記事項自不能諉為不知，受處分人辯稱
    於繳納罰鍰之日經承辦人員告知始得知可聲明異議，自不足
    採。
  (三)原處分裁決書於99年5月7日合法送達與受處分人，而自送達
    翌日起算20日異議期間，另因受處分人住所地在桃園縣桃園
    市，無須加計在途期間，異議期間於99年5月27日（該日非
    例假日）屆滿，然受處分人於99年6月14日始向原處分機關
    具狀聲明異議，此有受處分人聲明異議狀及蓋印於上之原處
    分機關收文章在卷可參，足見本件受處分人聲明異議已逾20
    日之法定期間，其異議於法未合。
五、原法院就受處分人之聲明異議已逾20日之法定期間詳予調查
    及說明，認本件受處分人遲誤異議期間所為之聲明異議，於
    法未合，且無從補正，而駁回其異議之聲明，核無不當。受
    處分人雖執陳詞提起抗告，然因受處分人聲明異議既已逾期
    ，不合法律上程式，依法自應予以駁回，本件抗告，為無理
    由，應予駁回。
六、末按酒後駕車經檢察官為緩起訴處分，並命被告向公益團體
    捐款或提供義務勞務者，被告係履行檢察官為緩起訴處分命
    令，此等命令名義上雖非刑罰，但仍是一種特殊的處遇措施
    ，造成被告之財產減少或義務增加，性質上亦屬干預人民自
    由之處分，與刑事制裁無異，實質上為刑事處罰。故檢察官
    為緩起訴處分並命向公益團體捐款者，其捐款解釋上亦屬道
    路交通管理處罰條例第35條第8 項所規定之罰金，監理機關
    雖不得再為行政裁罰，惟若行為人所支付之緩起訴處分金，
    未達道路交通管理處罰條例第92條第3 項所訂最低罰鍰基準
    規定者，依該條例第35條第8 項之規定，即須補繳不足最低
    罰鍰之部分，始為適法（臺灣高等法院暨所屬法院97年法律
    座談會刑事類提案第39號研討意見參照）。查受處分人因本
    件酒後駕車所涉公共危險案件，業經臺灣板橋地方法院檢察
    署檢察官於98年7 月24日以98年速偵字第3567號為緩起訴處
    分，緩起訴期間為1年，並命受處分人應向國庫支付3萬元，
    受處分人已於98年12月15日繳交完畢等情，有執行緩起訴處
    分命令通知書、聯邦銀行匯款通知單、本院被告前案紀錄表
    各1 份在卷可稽。從而，受處分人既受緩起訴處分並向國庫
    支付3 萬元，監理機關自不得就同一行為再為行政裁罰，惟
    若受處分人所支付之緩起訴處分金，未達道路交通管理處罰
    條例第92條第3 項所訂最低罰鍰基準規定者，依該條例第35
    條第8 項之規定，僅須補繳不足最低罰鍰之部分，始為適法
    。本件原處分機關所為裁決，雖因受處分人逾期聲明異議，
    依法應予駁回，惟行政處分形式上確定後，若有違法之情形
    ，揆諸行政程序法第117條前段及第128條第1 項分別規定：
    「違法行政處分於法定救濟期間經過後，原處分機關得依職
    權為全部或一部之撤銷；其上級機關，亦得為之」、「行政
    處分於法定救濟期間經過後，具有下列各款情形之一者，相
    對人或利害關係人得向行政機關申請撤銷、廢止或變更之。
    但相對人或利害關係人因重大過失而未能在行政程序或救濟
    程序中主張其事由者，不在此限。一、具有持續效力之行政
    處分所依據之事實事後發生有利於相對人或利害關係人之變
    更者。二、發生新事實或發現新證據者，但以如經斟酌可受
    較有利益之處分者為限。三、其他具有相當於行政訴訟法所
    定再審事由且足以影響行政處分者」，顯見行政處分（包含
    行政秩序罰）於經法定救濟期間後，倘有上開情形，行政機
    關仍得予以撤銷、廢止或變更。綜上，受處分人雖因已逾聲
    明異議期間而應依法予以駁回，然原處分既有上開可議之處
    ，原處分機關或其上級機關仍得依職權或依申請予以撤銷，
    附此敘明。
據上論結，應依道路交通事件處理辦法第25條，刑事訴訟法第
412條，裁定如主文。
中    華    民    國   100    年    8     月    30    日
                  刑事第三庭    審判長法  官  陳博志
                                      法  官  劉興浪
                                      法  官  許文章
以上正本證明與原本無異。
不得再抗告。
                                      書記官  范家瑜
中    華    民    國   100    年    8     月    30    日